臺灣屏東地方法院刑事判決　　　　　　　 100年度訴字第98號
公　訴　人　臺灣屏東地方法院檢察署檢察官
被　　　告　賴治良
上列被告因偽造文書等案件，經檢察官提起公訴（99年度偵字第
8935號），被告就被訴事實為有罪之陳述，經本院告知簡式審判
程序之旨，並聽取被告與公訴人之意見後，本院合議庭裁定由受
命法官獨任進行簡式審判程序，並判決如下：
    主  文
賴治良共同犯行使偽造私文書罪，處有期徒刑月，如易科罰金
，以新臺幣壹仟元折算壹日，附表一編號1 、附表二編號1 所示
之申請書上偽造之「鍾保仁」署押共枚均沒收；又共同犯行使
偽造私文書罪，處有期徒刑月，如易科罰金，以新臺幣壹仟元
折算壹日，附表一編號2 、附表二編號2 所示之申請書上偽造之
「鍾保仁」署押共枚均沒收；又共同犯行使偽造私文書罪，處
有期徒刑月，如易科罰金，以新臺幣壹仟元折算壹日，附表一
編號3 所示之申請書上偽造之「鍾保春」署押共貳枚均沒收；又
共同犯行使偽造私文書罪，處有期徒刑月，如易科罰金，以新
臺幣壹仟元折算壹日，附表一編號4 所示之申請書上偽造之「鍾
保春」署押共貳枚均沒收；又共同犯行使偽造私文書罪，處有期
徒刑月，如易科罰金，以新臺幣壹仟元折算壹日，附表一編號
5 所示之申請書上偽造之「劉桂蘭」署押共貳枚均沒收；又共同
犯行使偽造私文書罪，處有期徒刑月，如易科罰金，以新臺幣
壹仟元折算壹日，附表一編號6 所示之申請書上偽造之「劉桂蘭
」署押共貳枚均沒收；又共同犯詐欺得利罪，共陸罪，各處有期
徒刑月，如易科罰金，均以新臺幣壹仟元折算壹日。應執行有
期徒刑捌月，如易科罰金，以新臺幣壹仟元折算壹日，附表一、
二所示之申請書上偽造之「鍾保仁」署押陸枚、「劉桂蘭」署押
肆枚、「鍾保春」署押肆枚均沒收。
    事  實
一、賴治良與真實姓名年籍不詳、綽號「宏仔」及其他2 人等成
    年人，共同意圖為自己不法之所有，共同基於詐欺得利及行
    使偽造私文書之犯意聯絡，於民國97年12月間某日，由賴治
    良先向鍾保春佯稱可代為領取消費券，但須交付國民身分證
    及健保卡（下稱雙證件）影本云云，致鍾保春不疑有他而限
    於錯誤，將該事轉知其兄、嫂即鍾保仁、劉桂蘭，鍾保仁2
    人亦陷於錯誤，將其2 人之國民身分證及健保卡交予鍾保春
    ，鍾保春再連同其本人所有之國民身分證及健保卡在其住處
    交由賴治良持往影印後歸還；賴治良將上開取得之鍾保春等
    三人之雙證人交付「宏仔」等人後，即於附表一、二所示之
    時間前之某時，在不詳地點以在遠傳電信股份有限公司（下
    稱遠傳電信）之遠傳電信之行動電話服務申請書上填寫被害
    人鍾保仁等人之年籍資料，並於遠傳電信之行動電話號碼可
    攜服務申請書上填寫鍾保仁之年籍資料後，於各該申請書上
    申請者簽名欄處（每張行動電話服務申請書有2 處簽名欄、
    每張行動電話號碼可攜服務申請書有1 處簽名欄）偽造鍾保
    春、鍾保仁、劉桂蘭等三人之簽名，合計六張行動電話服務
    申請書上共偽造12枚署名，另二張行動電話號碼可攜服務申
    請書上偽造鍾保仁之簽名2 枚，而偽造如附表一、二所示之
    遠傳電信行動電話第三代行動電話服務申請書及行動電話可
    攜服務申請書，足以生損害於鍾保仁、劉桂蘭、鍾保春及遠
    傳電信公司行動電話門號申請資料管理之正確性，賴治良與
    「宏仔」等人再共同將上開申請書於附表一、二所示申辦日
    期持往遠傳電信之門市行使，並申辦附表一所示之門號6 組
    ，足生損害於鍾保春等人及遠傳電信管理門號申請資料之正
    確性，並自97年12月22日起至98年12月14日止使用該6 組門
    號撥打行動電話通訊，積欠之電信費用達新台幣（以下同）
    6 萬餘元，以此方式詐得免清償電話費用之不法利益。嗣鍾
    保仁等人接獲遠傳電信之帳單，始發覺受騙而報請處理。
二、案經鍾保仁、劉桂蘭訴由臺灣屏東地方法院檢察署檢察官偵
    查起訴。
    理  由
一、本件被告賴治良所犯均係死刑、無期徒刑、最輕本刑為3 年
    以上有期徒刑以外之罪，其於準備程序中就被訴事實為有罪
    之陳述，經法官告知簡式審判程序之旨，並聽取公訴人及被
    告之意見後，本院依刑事訴訟法第273 條之1 第1 項之規定
    ，裁定進行簡式審判程序。
二、訊據被告賴治良對於上揭犯罪事實，均坦承不諱，核與證人
    即被害人鍾保仁、劉桂蘭於檢察官偵訊、證人即被害人鍾保
    春於警詢及檢察官偵訊中證述情節相符，並有汐止郵局第50
    2090號、502091號、511046號及511047號存證信函影本各一
    份，附表二所示之行動電話號碼可攜服務申請書影本各一份
    、附表一所示之行動電話服務申請書各一份、附表一所示之
    六組行動電話門號之行動電話基本資料附偵卷可按（99年度
    偵字第8935號卷第16-27 頁），本件事證明確，被告上揭行
    使偽造私文書、詐欺得利之犯行，均堪認定。
三、被告賴治良持偽造之附表一、二所示之私文書，於附表一所
    示之時間，向遠傳電信公司偽以鍾保春等三人名義申請行動
    電話門號使用，於使用行動電話電信費用高達六萬餘元而獲
    得免於財產上支出之利益，核被告所為，係分別犯刑法第21
    6 條、第210 條之行使偽造私文書罪、同法第339 條第2 項
    之詐欺得利罪。又被告所為附表一、二之編號1 及附表一、
    二之編號2 ，雖係各偽造鍾保仁名義之私文書各二件，惟其
    各係基於同一之申請行動電話門號，以詐取免付通訊費用之
    不法利益之犯意，且時間相同，其各該行使偽造私文書之行
    為係於密切接近之時地實施，侵害同一之法益，各行為之獨
    立性極為薄弱，依一般社會健全觀念，在時間差距上，難以
    強行分開，在刑法評價上，以視為數個舉動之接續施行，應
    以包括之一行為予以評價，各為包括一罪之接續犯，是附表
    一、二之編號1 、附表一、二之編號2 之行使偽造私文書、
    詐欺得利犯行，應各論以一行使偽造私文書及詐欺得利犯行
    。被告於附表一、二所示之偽造鍾保仁、劉桂蘭、鍾保春簽
    名之行為，為偽造各該私文書之階段行為；被告賴治良持偽
    造之申請書向遠傳電信公司行使，其偽造私文書之低度行為
    ，均應為行使之高度行為所吸收，均不另論罪。被告就附表
    一、二所示之行使偽造私文書、詐欺得利犯行，與綽號「宏
    仔」等三人間有犯意之聯絡，行為之分擔，均為共同正犯。
    被告賴治良所犯如附表一、二所示之六次行使偽造私文書、
    六次詐欺得利等12罪間，犯意各別，應予分論併罰。審酌被
    告於本件犯行後，於98年間，因多次竊盜案件，經本院判處
    應執行拘役120 日，另於98年間因竊盜、毒品案件經本院判
    處應執行有期徒刑10月，於99年8 月28日執行完畢，不構成
    累犯，此有臺灣高等法院被告前案紀錄表1 份在卷可佐，素
    行不佳，而被告正值壯年，不思憑一己之力，以正當方法獲
    取所需財物，竟貪圖小利，冒用鍾保仁、劉桂蘭、鍾保春等
    人名義向遠傳公司申請行動電話門號使用，詐得免支付六萬
    餘元電信費用之不法利益，迄今未與被害人鍾保仁、劉桂蘭
    、鍾保春及遠傳公司和解，行為實不足取，惟念及被告犯罪
    動機，僅在於貪圖小利，被告犯罪手段和平，被告因犯罪所
    得之利益非鉅，且被告終能坦承犯罪，堪認具有悔意等一切
    情形，分別量處如主文所示之刑，併均諭知易科罰金之折算
    標準，並定應執行刑如主文所示，且均諭知易科罰金之折算
    標準。
四、附表一、二所示之行動電話服務申請書、行動電話號碼可攜
    服務申請書合計八份私文書，已交由遠傳電信公司持有，非
    被告所有，爰不予宣告沒收，惟各該申請書上偽造如附表一
    、二所示之署押，依刑法第219 條之規定不問屬於犯人與否
    沒收之。
五、公訴意旨另認被告與「宏仔」等人再向鍾保春佯稱：需蓋章
    才能取得消費券云云，鍾保春不疑有他，遂隨同賴治良前往
    位於長治鄉○○路之天后宮前，並依賴治良之指示進入停於
    該處等候、由「宏仔」等人駕駛之自小客車內於附表一、二
    所示之行動電話服務申請書、行動電話可攜服務申請書之簽
    名欄蓋手印云云。然查，卷附之附表一、二所元之申請書上
    ，並未發現任何手印或印章，尚難僅憑鍾保春於警詢、偵訊
    中證述伊有在3 張紙上蓋9 個指印等語，遽認被告賴治良有
    偽造手印之犯行，公訴意旨認蓋指印係偽造私文書之階段行
    為，爰不另為無罪之諭知。
據上論斷，應依刑事訴訟法第273 條之1 第1 項、第299 條第1
項前段，刑法第28條、第216 條、第210 條、第339 條第2 項、
第219 條、第41條第1 項前段、第51條第5 款、第9 款，刑法施
行法第1 條之1 ，
本案經檢察官劉昀到庭執行職務。
中    華    民    國   100    年    3     月    17    日
                  刑事第二庭  法  官  涂裕洪
以上正本證明與原本無異。
如不服本判決應於收受判決後10日內向本院提出上訴書狀，並應
敘述具體理由；其未敘述上訴理由者，應於上訴期間屆滿後20日
內向本院補提理由書（均須按他造當事人之人數附繕本）「切勿
逕送上級法院」。
中    華    民    國   100    年    3     月    17    日
                              書記官  卓春成
┌────────────────────────────┐
│附表一、行動電話服務申請書                              │
├─┬──────┬────┬──────┬───────┤
│編│門號        │ 申辦   │申辦日期    │偽造方式      │
│號│            │名義人  │            │              │
├─┼──────┼────┼──────┼───────┤
│1 │0000000000號│鍾保仁  │97年12月25日│於遠傳電信之行│
├─┼──────┼────┼──────┤動電話服務申請│
│2 │0000000000號│鍾保仁  │97年12月25日│書上填寫被害人│
├─┼──────┼────┼──────┤鍾保仁、鍾保春│
│3 │0000000000號│鍾保春  │97年12月22日│、劉桂蘭等人之│
├─┼──────┼────┼──────┤年籍資料後，於│
│4 │0000000000號│鍾保春  │97年12月22日│各該申請者簽名│
├─┼──────┼────┼──────┤處（1 張申請書│
│5 │0000000000號│劉桂蘭  │97年12月23日│2 處簽名欄）偽│
├─┼──────┼────┼──────┤造鍾保仁、鍾保│
│6 │0000000000號│劉桂蘭  │97年12月23日│春、劉桂蘭之簽│
│  │            │        │            │名，共12枚。  │
└─┴──────┴────┴──────┴───────┘
┌───────────────────────────┐
│附表二、行動電話號碼可攜服務申請書                    │
├──┬─────┬─────┬────┬───────┤
│編號│申辦門號  │申辦名義人│申請日期│偽造方式      │
├──┼─────┼─────┼────┼───────┤
│1   │0000000000│鍾保仁    │97年12月│於遠傳電信之行│
│    │          │          │25日    │動電話可攜服務│
│    │          │          │        │申請書上填寫被│
│    │          │          │        │害人鍾保仁之年│
├──┼─────┼─────┼────┤籍資料後，於申│
│2   │0000000000│鍾保仁    │97年12月│請者簽名處（1 │
│    │          │          │25日    │張申請書1處簽 │
│    │          │          │        │名欄）偽造鍾保│
│    │          │          │        │仁之簽名共2枚 │
│    │          │          │        │。            │
└──┴─────┴─────┴────┴───────┘
附錄本案論罪科刑法條全文：
刑法第216條
行使第210 條至第215 條之文書者，依偽造、變造文書或登載不
實事項或使登載不實事項之規定處斷。
刑法第210條
偽造、變造私文書，足以生損害於公眾或他人者，處5 年以下有
期徒刑。
刑法第339條
意圖為自己或第三人不法之所有，以詐術使人將本人或第三人之
物交付者，處5 年以下有期徒刑、拘役或科或併科1 千元以下罰
金。
以前項方法得財產上不法之利益或使第三人得之者，亦同。
前二項之未遂犯罰之。